【裁判字號】    99,易,393
【裁判日期】    990709
【裁判案由】    毒品危害防制條例
【裁判全文】
臺灣板橋地方法院刑事判決               99年度易字第393號
公  訴  人  臺灣板橋地方法院檢察署檢察官
被      告  甲○○
上列被告因毒品危害防制條例案件，經檢察官提起公訴（99年度
毒偵字第38號），本院判決如下：
    主  文
甲○○施用第二級毒品，累犯，處有期徒刑陸月，如易科罰金，
以新臺幣壹仟元折算壹日。
    事  實
一、甲○○前於民國94年間因施用毒品案件，經本院以94年度毒
    聲字第1860號裁定送觀察、勒戒，認無繼續施用毒品傾向，
    於94年11月23日執行完畢釋放，並由臺灣板橋地方法院檢察
    署檢察官以94年度核退毒偵字第1832號為不起訴處分確定。
    另於95年間，因施用二級毒品案件，經本院以95年度簡字第
    4654號刑事判決判處有期徒刑3 月，如易科罰金以銀元300
    元折算一日，於95年11月8 日易科罰金執行完畢。
二、詎仍不知悔改，明知甲基安非他命屬毒品危害防制條例第2
    條第2 項第2 款所定之第二級毒品，不得持有、施用，於前
    述觀察、勒戒執行完畢釋放後5 年內，復基於施用第二級毒
    品甲基安非他命之犯意，於98年11月3 日為警採尿時回溯96
    小時內之某時（不含為警力拘束自由之期間），在不詳地點
    ，以不詳之方式，施用毒品甲基安非他命1 次；嗣於同日1
    時20分許，在臺北縣中和市○○路○ 段31號前，因另案遭通
    緝而為警查獲。經徵得其同意採集尿液送驗後，檢驗結果呈
    甲基安非他命陽性反應，而查悉上情。
三、案經臺北縣政府警察局中和第一分局報告臺灣板橋地方法院
    檢察署檢察官偵查起訴。
    理  由
一、被告甲○○因另案毒品案件，經臺灣板橋地方法院檢察署於
    97 年10 月30日發佈通緝，嗣於98年11月3 日在臺北縣中和
    市○○路○ 段31號前，為警查獲，經警當場逮捕並將被告帶
    回警局製作筆錄時，認被告另涉有施用毒品之罪嫌，經告知
    罪名及權利後，且經被告同意，始採集其尿液封瓶送驗等事
    實，此觀諸被告警詢調查筆錄即明（見偵查卷第2 至3 頁）
    ，足見警方係經被告之同意始採集尿液，該採集程序並未違
    法，就該尿液所為之鑑定結果自屬有證據能力，被告嗣於本
    院審理中辯稱其未同意採尿云云，應無足採，合先敘明。
二、訊據被告甲○○矢口否認有何前揭施用毒品之犯行，並辯稱
    ：遭警察查獲當日伊雖有經採尿送驗，但伊很久沒有施用毒
    品，且驗尿報告不可能同時出現安非他命及甲基安非他命之
    陽性反應，故本件驗尿報告有不合常理之處，又警方採尿之
    過程，未符合採驗尿液實施辦法第13條規定「由受尿液採驗
    人捺按左大拇指指紋封緘」之要件云云，經查：
  (一)按採尿人員應全程監控尿液採驗過程，並注意尿液檢體應分
    別裝入二瓶尿液容器，每瓶尿液量須達三十毫升，並由受尿
    液採驗人按捺左大拇指指紋封緘，此為採驗尿液實施辦法第
    13條第1 款所明定。查被告經警於98年11月3 日採取尿液檢
    體以EIA 酵素免疫分析法及氣相層析質譜儀法（GC\MS ）送
    驗結果，呈甲基安非他命之陽性反應，此有臺北縣政府警察
    局中和第一分局99年4 月12日函及函附扣押物品清單、台灣
    檢驗科技股份有限公司98年11月17日濫用藥物檢驗報告、尿
    液代碼對照表各1 紙及尿液檢體照片5 張（見本院卷第43至
    47頁）可資為憑。而被告於警詢中就詢及：「現警方所採集
    你之尿液（編號：E0000000）2 瓶，是否為你親自施放、清
    洗、裝填及捺印」之問題，亦回答：「是」，此有被告警詢
    筆錄在卷可查（見偵查卷第2 頁背面），是被告事後以前開
    情詞置辯，已非全然可信。又況，嗣於本院準備程序中，經
    調取被告之尿液檢體，並當庭提示予被告辨認，其雖辯稱：
    不太記得此是否確為伊之檢體云云，然對於本院詢問是否仍
    爭執尿液檢體屬其所有及有無送DNA 鑑驗之必要，答稱無續
    予送DNA 鑑驗之必要等語（見本院卷第63頁），足徵其此部
    分辯詞，要無可採。
  (二)此外，被告在臺北縣政府警察局中和第一分局所採集之尿液
    經送台灣檢驗科技股份有限公司鑑驗，及於本院審理中依被
    告之聲請再次送該公司鑑驗確認，且均以酵素免疫法（EIA
    ）、氣象層析質譜法（GC/MS ）檢驗之結果，均呈甲基安非
    他命陽性反應，有該公司98年11月17日、99年6 月4 日濫用
    藥物尿液檢驗報告各1 份在卷可查（見本院卷第45、67頁）
    。而按個人口服投與甲基安非他命後，其尿液中能否驗出安
    非他命陽性反應，與其投與方式、投與量、個人體質、採尿
    時間及檢測儀器之精密度等有關，一般而言，約70% 於口服
    投與後24小時內自尿中排出，約90% 於96小時內自尿中排出
    ，從而吸食時間距採集尿液時間最長可能不會超過四日等情
    ，亦經行政院衛生署藥物食品檢驗局81年2 月8 日（81）藥
    檢壹字第1156號函釋明確，此為本院審理相同案件職務上所
    已知之事實。被告尿液檢驗既呈甲基安非他命之陽性反應，
    且經前後2 次鑑驗確認無誤，據此堪認被告應於採尿之前96
    小時期間內，在不詳地點施用甲基安非他命甚明，其空言否
    認施用甲基安非他命毒品之犯行，並非可採。況鑑定機關所
    使用之酵素免疫分析法（EIA ），係利用待測藥物與藥物酵
    素之間競爭性與抗體結合，將NAD ＋轉變成NADH，偵測340n
    m 波長之吸收高低，測定其濃度，對結構類似之成分，可能
    產生交叉反應，而呈偽陽性。而所謂氣相層析質譜儀分析法
    ，係結合氣相層析儀及質譜儀，將分析物氣化後以氣體來當
    載體，帶著分析物在氣相層析儀中依分析物對管柱吸附力強
    弱進行分離，對管柱吸附力強的分析物會滯留較久之原理，
    將氣相層析儀的裝置連接質譜儀，則各成分都可測定出其分
    子量和結構而得一質譜圖，而不同之物質會有其特定之質譜
    圖，故在物質之判斷上有若指紋鑑定，因此，理論上如果扣
    除人為因素不與列計者，氣相層析質譜儀之精確度接近百分
    之百，故能排除偽陽性之可能，此經行政院衛生署管制藥品
    管理局曾以92年6 月20日管檢字第0920004713號函、93年9
    月6 日管檢字第0930008342號函詳予說明。是被告之尿液既
    已驗出甲基安非他命之陽性反應，且有科學之根據可證實其
    曾施用甲基安非他命，可證被告確有施用第二級毒品甲基安
    非他命之犯行。
  (三)末按人體施用甲基安非他命後，其主要代謝物中，未改變型
    態之甲基安非他命占施用劑量達百分之43，安非他命則約為
    百分之5； 人體若係施用安非他命後，主要代謝物中則有未
    改變型態之安非他命，但無甲基安非他命，此經法務部調查
    局以93年5 月4 日調科壹字第09362413980 號函釋明在案，
    為本院職務上已知之事實。足見人體若施用安非他命，其尿
    液代謝物不可能出現甲基安非他命，惟人體若施用甲基安非
    他命，其尿液代謝物除主要有甲基安非他命外，亦可能有少
    量之安非他命。參以上開被告之尿液檢驗報告所載其尿液檢
    體呈現安非他命及甲基安非他命之陽性反應，顯見被告係施
    用第二級毒品甲基安非他命無疑，其另辯稱：驗尿報告不可
    能同時出現安非他命及甲基安非他命之陽性反應，故本件驗
    尿報告有不合常理云云，容有誤會。
  (四)綜上所述，被告所辯各節俱非可採，本件事證明確，被告施
    用第二級毒品甲基安非他命之犯行，洵堪認定。
三、按觀察、勒戒或強制戒治執行完畢釋放後，5 年內再犯毒品
    危害防制條例第10條施用毒品之罪者，應依法追訴，毒品危
    害防制條例第23條第2 項定有明文。查被告前因施用毒品案
    件，經本院以94年度毒聲字第1860號裁定送觀察、勒戒，認
    無繼續施用毒品傾向，於94年11月23日執行完畢釋放，並由
    臺灣板橋地方法院檢察署檢察官以94年度核退毒偵字第1832
    號為不起訴處分確定等情，有臺灣高等法院被告前案紀錄表
    1 份在卷可憑，被告於前述觀察、勒戒執行完畢釋放後5 年
    內，再犯本件施用第二級毒品毒品之罪，參照上開規定，自
    應予追訴、處罰。
四、核被告所為，係犯毒品危害防制條例第10條第2 項之施用第
    二級毒品甲基安非他命罪。其持有毒品甲基安非他命之低度
    行為，為施用甲基安非他命之高度行為所吸收，不另論罪。
    再被告有事實欄所載之前科紀錄，於95年11月8 日執行完畢
    ，此有上開前案紀錄表在卷可考，其於受有期徒刑之刑之執
    行完畢後，5 年以內故意再犯本件有期徒刑以上之罪，爰依
    刑法第47條第1 項規定論以累犯，並加重其刑。本院審酌被
    告無視毒品可能對自身及家庭所造成之戕害，及對社會治安
    形成之潛在危險，屢犯施用毒品之罪，足見其戒絕毒癮之意
    志不堅，本不宜寬貸，復於犯後否認犯行，未見悔意，惟念
    及施用毒品乃戕害自身健康，尚未直接危害他人等一切情狀
    ，量處如主文所示之刑，並諭知如易科罰金之折算標準，以
    資懲儆。
據上論斷，應依刑事訴訟法第299 條第1 項前段，毒品危害防制
條例第10條第2 項，刑法第11條前段、第47條第1 項、第41 條
第1 項前段，判決如主文。
本案經檢察官陳旭華到庭執行職務。
中    華    民    國    99    年    7     月    9     日
                  刑事第十庭  法  官 鄭凱文
以上正本證明與原本無異。
如不服本判決應於收受本判決後10日內向本院提出上訴書狀，並
應敘述具體理由，如未敘述上訴理由者，應於上訴期間屆滿後20
日內補提理由書狀於本院（均須按他造當事人之人數附繕本）「
切勿逕送上級法院」。
                              書記官 陳筱惠
中    華    民    國    99    年    7     月    9     日
附錄本案論罪法條：
毒品危害防制條例第10條：
施用第一級毒品者，處6 月以上5 年以下有期徒刑。
施用第二級毒品者，處3 年以下有期徒刑。

司法院資訊處製作；財團法人民間司法改革基金會備份。
